臺灣新竹地方法院刑事判決
110年度簡上字第92號
上  訴  人  
即  被  告  蘇峻賢



上列上訴人即被告因竊盜案件，不服本院竹北簡易庭於中華民國
110年8月27日所為之110年度竹北簡字第208號第一審簡易判決（
聲請簡易判決處刑案號：110年度偵緝字第433號），提起上訴，
本院管轄第二審之合議庭判決如下：
    主  文
上訴駁回。
    事  實
一、蘇峻賢基於意圖為自己不法所有之竊盜犯意，於民國109年12
    月4日5時56分許，在位於新竹縣○○鄉○○○00○0號，由蘇仁洪
    管領之「全家便利商店湖口大功店」，趁店員疏於注意之際，
    徒手竊取店內貨架上陳列販售之台農巧克力保久乳1罐（價值
    新臺幣【下同】25元），得手後未至店內櫃台結帳，隨即步
    行離去。嗣蘇仁洪發現商品遭竊後，調閱店內監視器錄影畫
    面並報警處理，而查悉上情。
二、案經蘇仁洪訴由新竹縣政府警察局新湖分局報告臺灣新竹地
    方檢察署檢察官偵查後聲請簡易判決處刑。
    理  由
壹、程序部分： 
一、按被告於第二審經合法傳喚，無正當之理由不到庭者，得不
    待其陳述，逕行判決；又對於簡易判決不服而上訴者，得準
    用上開規定，刑事訴訟法第371條、第455條之1第3項分別定
    有明文。本案被告蘇峻賢經本院合法傳喚後，無正當理由未
    到庭，有本院送達證書、本院公務電話紀錄表、刑事報到單
    各1份在卷可稽（本院簡上卷第417頁、第429頁、第487頁）
    ，其於本院審理期日並未到庭，本案爰不待其陳述而為一造
    辯論判決，合先敘明。　　
二、次按，被告以外之人於審判外之言詞或書面陳述，除法律有
    規定者外，不得作為證據。被告以外之人於審判外之陳述，
    經當事人於審判程序同意作為證據，法院審酌該言詞陳述或
    書面陳述作成時之情況，認為適當者，亦得為證據。當事人
    、代理人或辯護人於法院調查證據時，知有第159條第1項不
    得為證據之情形，而未於言詞辯論終結前聲明異議者，視為
    有前項之同意。刑事訴訟法第159條第1項、第159條之5分別
    定有明文。經查，本判決所引用被告以外之人於審判外之陳
    述之部分供述證據，檢察官、被告於準備程序均表示同意有
    證據能力（本院簡上卷第121頁），且檢察官、被告就本案
    所引用之各該證據方法，均未於言詞辯論終結前聲明異議，
    本院復審酌上開供述證據作成時，並無違法或不當之情況；
    另其餘所依憑判斷之非供述證據，亦無證據證明係違反法定
    程序所取得，且無其他不得作為證據之情形；此外，上開各
    該供述證據及非供述證據，又均無證明力明顯過低之情形，
    復均經本院於審判程序依法進行調查，並予以當事人辯論，
    被告之訴訟防禦權，已受保障，因認上開供述證據及非供述
    證據等證據方法，均適當得為證據，而應認均有證據能力。
    　
貳、實體事項：
一、認定犯罪事實所憑證據及認定之理由：　　　
    訊據被告矢口否認有何竊盜之犯行，並辯稱：我有拿飲料1
    瓶，但我是身心障礙者，當時吃藥精神狀況不穩定，不曉得
    自己有無犯罪云云（本院簡上卷第120頁至第121頁）。經查
    ：
  ㈠被告於上揭時間、地點，拿取貨架上陳列販售之台農巧克力保
    久乳1罐後未至店內櫃台結帳，隨即步行離去等情，業據證
    人即告訴人蘇仁洪於警詢中證述詳實（1334號偵卷第9頁）
    ，並有監視器錄影畫面截圖數張（1334號偵卷第12頁至第13
    頁）在卷可查，且為被告所不爭執（本院簡上卷第121頁至
    第122頁），是此部分事實堪認屬實。又被告前於警詢及偵
    查中均自承其因肚子餓、身無分文而趁店員不注意之際，徒
    手竊取保久乳等語（1334號偵卷第5頁至第7頁；433號偵緝
    卷第43頁），然卻於本院準備程序中以前詞置辯，是被告對
    其是否有竊盜之主觀犯意乙節說詞反覆，已難盡信。
　㈡又被告辯稱其為身心障礙，當時精神狀況不穩定云云，並以
    臺北市聯合醫院110年12月22日北市醫松字第1103078602號
    函及其附病例資料1份為憑（本院簡上卷第149頁至第404頁
    ）。惟按，刑法上之心神喪失與精神耗弱，應依行為時精神
    障礙程度之強弱而定，如行為時之精神，對於外界事務全然
    缺乏知覺理會及判斷作用，而無自由決定意思之能力者，為
    心神喪失，如此項能力並非完全喪失，僅較普通人之平均程
    度顯然減退者，則為精神耗弱，最高法院29年度上字第866 
    號判決、48年度台上字第1486號判決意旨參照。經查，被告
    進入全家便利商店湖口大功店，以左手遮住嘴巴，右手插在胸
    前，直接走向熱飲櫃拿取物品後，雙手捧著飲品1罐，未走
    向結帳櫃檯即右轉出超商大門離去等情，有本院111年2月9
    日勘驗筆錄1份在卷可稽（本院簡上卷第407頁至第412頁）
    ，且被告迭於警詢、偵查時均自承其肚子餓而徒手竊盜保久
    乳1罐，其知悉竊取他人之物係違法行為，並坦承其竊盜之
    犯行等語（1334號偵卷第5頁至第7頁；433號偵緝卷第43頁
    ），益可徵被告為本案竊盜犯行時，其遮掩口鼻不欲人知其
    相貌，對竊盜犯行之動機、目的、方法均瞭然於胸，對於行
    竊目標具有經濟上之價值亦屬明悉，客觀動作確與主觀認知
    相符，堪認其記憶清晰，具現時感，有邏輯概念，行竊時應
    具有一定分析事理之能力，再依被告尚知趁店員未注意之時
    竊得贓物，以免為人察覺，藉此整體判斷，可證其並無因身
    心障礙之影響致認知理解與判斷能力較常人為低之情況。從
    而，被告既非對於外界事務全然缺乏知覺理會及判斷作用，
    而無自由決定意思之能力者，亦無較普通人之平均程度顯然
    減退之情形，是認被告為本案竊盜犯行之時，確具有辨識其
    行為係屬合法或非法，且能依此辨識而行為之能力至明，尚
    無援引適用刑法第19條規定之予以免責或減輕其刑。
　㈢綜上所述，被告上開所辯並非可採，被告確係基於竊盜之犯
    意，於上揭時間、地點，竊取台農巧克力保久乳1罐無訛。從
    而，本件事證明確，被告犯行堪予認定，應依法論科。
二、論罪科刑及駁回上訴之理由：　　　　
　㈠核被告所為，係犯刑法第320條第1項竊盜罪。
　㈡被告前⑴因違反毒品危害防制條例案件，經臺灣基隆地方法院
    以106年度基簡字第1220號判決判處有期徒刑3月確定；⑵因
    竊盜案件，經臺灣士林地方法院以106年度審簡字第1303號
    判決判處有期徒刑5月確定；⑶因詐欺案件，經臺灣基隆地方
    法院以106年度基簡字第1316號判決判處有期徒刑4月（共2
    罪）、3月（共2罪）、5月，上訴後，經同法院以106年度簡
    上字第186號判決上訴駁回確定；⑷因竊盜案件，經臺灣士林
    地方法院以106年度審簡字第1043號判決判處有期徒刑3月確
    定；⑸因詐欺案件，經臺灣基隆地方法院以108年度金訴字第
    14號判決判處無罪，上訴後，經臺灣高等法院以108年度上
    訴字第1731號判決撤銷改判處有期徒刑3月確定，上開⑴至⑸
    案件，經臺灣高等法院以109年度聲字第200號裁定應執行有
    期徒刑1年4月確定，並於109年6月7日執行完畢等情，有臺
    灣高等法院被告前案紀錄表（本院簡上卷第431頁至第486頁
    ）在卷可參，是被告受有期徒刑之執行完畢後，5年以內故
    意再犯本案有期徒刑以上之罪，當屬刑法第47條第1項規定
    之累犯，茲參酌司法院大法官釋字第775號解釋意旨，衡以
    被告前曾因竊盜案件經判處有期徒刑確定，甫經執行完畢，
    卻猶未戒慎其行，即再犯同一罪質之本案竊盜犯行，足見其
    刑罰感應力薄弱，是認依刑法第47條第1 項之規定加重被告
    之最低本刑，尚不生行為人所受的刑罰超過其所應負擔罪責
    的情形，是乃依刑法第47條第1項之規定，加重其刑。
　㈢原審認被告竊盜犯行事證明確，並認其構成累犯之加重事由
    ，並審酌被告正值青壯，不思循正當途徑獲取財物，反企圖
    不勞而獲，徒手竊取他人財物、侵害他人財產法益，所為非
    是，另考量被告前已有多次竊盜前科紀錄，仍未知悔悟，一
    再犯案，兼衡告訴人所受損害、被告高職肄業之智識程度、
    犯後坦承犯行之態度等一切情狀，量處拘役40日，及依刑法
    第38條之1第1項規定宣告沒收被告竊得之台農巧克力保久乳1
    罐等情，核其認事用法尚無違誤。
　㈣另被告之上訴意旨固指摘原審量刑過重，然按關於刑之量定
    ，係實體法上賦予法院得為自由裁量之事項，倘其未有逾越
    法律所規定之範圍，或濫用其權限，即不得任意指摘為違法
    。又量刑之輕重，係事實審法院得依職權自由裁量之事項，
    茍已斟酌刑法第57條各款所列情狀而未逾越法定刑度，則不
    得遽指為違法；又刑罰之量定屬法院自由裁量之職權行使，
    但仍應審酌刑法第57條所列各款事由及一切情狀，為酌量輕
    重之標準，並非漫無限制，在同一犯罪事實與情節，如別無
    其他加重或減輕之原因，下級法院量定之刑，亦無過重或失
    輕之不當情形，則上級法院對於下級法院之職權行使，原則
    上應予尊重。而原審審酌上開一切情狀，量處拘役40日，併
    諭知易科罰金之折算標準，實已詳加審認被告本件犯罪情狀
    後於法定刑度範圍內量刑，尚無其他明顯事證可認原審上開
    量刑有何裁量逾越或裁量濫用之明顯違法情事，其量刑堪稱
    妥適，本院即應予以尊重。至被告雖以前開病例資料作為其
    量刑證據，然被告為本案竊盜犯行之時，確具有辨識其行為
    係屬合法或非法，且能依此辨識而行為之能力，無從援引適
    用刑法第19條規定之予以免責或減輕其刑等情，經本院說明
    如上，是本案量刑之基礎並無明顯變更，且原審應已斟酌刑
    法第57條各款事由，並基於刑罰目的性之考量、刑事政策之
    取向以及行為人刑罰感應力之衡量等因素而為刑之量定，並
    以行為人責任為基礎，未逾越法定刑度，亦無違背公平正義
    之精神，客觀上不生量刑畸重畸輕之裁量權之濫用，核屬法
    院量刑職權之適法行使，難認有何不當。從而，被告提起上
    訴，仍執前開情詞為爭執，並對於原審量刑之自由裁量權限
    之適法行使，持己見為不同之評價，而指摘原判決不當，自
    難認有理由，應予以駁回。
三、沒收：　　
　　按犯罪所得，屬於犯罪行為人者，沒收之；於全部或一部不
    能沒收或不宜執行沒收時，追徵其價額，刑法第38條之1第1
    項前段定有明文。經查，被告竊得之台農巧克力保久乳1罐，
    為其犯罪所得，未據扣案，亦未返還告訴人，應依刑法第38
    條之1第1項規定宣告沒收，並於全部或一部不能沒收或不宜
    執行沒收時，依同條第3項規定追徵其價額。　
據上論斷，應依刑事訴訟法第455 條之1 第1 項、第3 項、第36
8條、第371條，判決如主文。
本案經檢察官林佳穎聲請簡易判決處刑，檢察官劉正祥到庭執行
職務。
中　　華　　民　　國　　111 　年　　4 　　月　　13　　日
                  刑事第二庭審判長法　官    楊數盈
                                  法　官    江宜穎
                                  法　官    崔恩寧
以上正本證明與原本無異。
不得上訴。
中　　華　　民　　國　　111 　年　　4 　　月　　13　　日
                                  書記官    莊琬婷  
附錄本案論罪科刑法條全文：
中華民國刑法第320條
意圖為自己或第三人不法之所有，而竊取他人之動產者，為竊盜
罪，處5年以下有期徒刑、拘役或50萬元以下罰金。
意圖為自己或第三人不法之利益，而竊佔他人之不動產者，依前
項之規定處斷。
前二項之未遂犯罰之。